臺灣高等法院臺中分院刑事判決　　　　　　　民國九十三年度上訴字第一二一一號
　　上　訴　人
　　即　被　告　丙○○
右上訴人因偽造文書等案件，不服臺灣臺中地方法院中華民國九十三年七月二日第一
審判決（民國九十三年度易字第一一三○號，起訴案號：臺灣臺中地方法院檢察署民
國九十二年度偵字第二○七九七號），提起上訴，本院判決如左：
    主  文
原判決撤銷。
丙○○連續行使偽造私文書，足以生損害於公眾及他人，處有期徒刑陸月，如易科罰
金，以佰元折算壹日。
    事  實
一、丙○○於民國（下同）九十年間，犯詐欺罪，經臺灣桃園地方法院於九十二年三
    月判處有期徒刑五月，如易科罰金以三百元折算一日，於九十二年六月二日確定
    ，為逃避執行，逃匿通緝中（已於九十二年十二月二十八日至九十三年五月十一
    日執行完畢不構成累犯）因缺錢購買自小客車使用，明知自己並無存款寄存於外
    祖父（起訴書誤載為祖父）張秀吉設於台中郵局大全街支局之帳戶內（帳號：0
    0000000000000號），為達詐取張秀吉金錢之目的，竟意圖為自己
    不法之所有，基於詐欺取財及行使偽造私文書之概括犯意，先於九十二年七月二
    十八日晚間七時三十分許，在臺中市○○路○段二四七號二樓，向外祖母（起訴
    書誤載為祖母）乙○○佯稱其有新台幣（下同）三十萬元（起訴書誤載為三十五
    萬元）存款寄存在張秀吉前開郵局帳戶內，使乙○○陷於錯誤，而將所保管之張
    秀吉前開郵局帳戶存摺連同印章，一併交予丙○○。丙○○詐得上開存摺及印章
    後，復於九十二年七月三十日，持之前往臺中市○○路○段一八六號中華郵政股
    份有限公司（以下簡稱中華郵政公司）台中郵局東興路支局，於同日下午二時許
    及同日下午三時許，先後分二次在取款憑條上盜用張秀吉之印章，表示係獲張秀
    吉授權領款，並將之蓋在取款憑條行使交付予郵局不知情承辦人員，而行使偽造
    私文書，使該承辦人員陷於錯誤，而各交付十萬元、五十萬元現金予丙○○，足
    以生損害於中華郵政公司台中郵局東興路支局對於張秀吉帳戶管理之正確性及張
    秀吉。丙○○又於九十二年七月三十一日，在臺中縣大里市○○路○段二九二之
    九號中華郵政公司台中郵局草湖支局，以前述相同手法詐領張秀吉之存款十萬元
    ，足以生損害於台中郵局草湖支局對於張秀吉帳戶管理之正確性及張秀吉，詐領
    金額合計達七十萬元。丙○○於本院審理中，已償還告訴人乙○○七十萬元。
二、案經被害人張秀吉之配偶乙○○訴由臺中市警察局第四分局報告臺灣臺中地方法
    院檢察署檢察官偵查起訴。
    理  由
一、按於直系血親、配偶、同財共居親屬或其他五親等內血親或三親等內姻親之間，
    犯竊盜罪章之罪者，須告訴乃論，刑法第三百二十四條第二項定有明文，該項規
    定依同法第三百四十三條規定，於詐欺、背信及重利罪章之罪準用之，是直系血
    親之間犯詐欺罪者，依法須告訴乃論。次按被害人之法定代理人或配偶，得獨立
    告訴，刑事訴訟法第二百三十三條第一項亦有明文；又按告訴乃論之罪，告訴人
    於第一審辯論終結前，得撤回其告訴，刑事訴訟法第二百三十八條第一項，也定
    有明文。本件被告丙○○（以下稱被告）所犯詐取外祖父張秀吉郵局帳戶存摺、
    印章及盜領存款之犯行，業據被害人張秀吉之配偶即告訴人乙○○於警詢時提出
    告訴。本件被告所犯於直系血親之間犯詐欺取財罪部分，既經有告訴權之人合法
    提出告訴，原審法院自得為實體上之審判，告訴人乙○○（以下稱告訴人）於本
    院審判中請求撤回對被告詐欺取財罪部分告訴，因本院係屬第二審法院，不能發
    生撤回之效力，本院仍應為實體上之審判，合先說明。
二、右揭犯罪事實，業據被告於檢察官偵查及原審法院審理中暨本院審理中，均坦承
    不諱，核與告訴人指訴情節相符，並有郵局查詢最近交易詳情資料表一紙附卷可
    稽，足見被告自白與事實相符。本件事證明確，被告犯行堪以認定。
三、按刑法第二百十條之偽造私文書罪，以無制作權之人冒用他人名義而制作該文書
    為要件之一，行為人基於他人之授權委託，在授權範圍內即有權代表本人制作本
    人名義文書，而不成立該條之罪；惟若逾越授權範圍之行為，即不得以曾經授權
    而免責（最高法院九十一年台上字第六六七五號判決意旨參照）。本件被告以詐
    術取得告訴人之同意，固得在授權之三十萬元範圍內制作張秀吉名義之取款憑條
    ；惟被告逾越此授權範圍所制作張秀吉名義之取款憑條，依照前揭判決意旨，自
    仍屬犯偽造私文書罪。故核被告所為，係犯刑法第二百十六條、第二百十條之行
    使偽造私文書罪及第三百三十九條第一項之詐欺取財罪。被告盜用張秀吉印章之
    行為屬偽造私文書之部分行為，不另論罪，偽造私文書後予以行使，偽造之低度
    行為應為行使之高度行為所吸收，僅論以行使罪。被告先後三次行使偽造私文書
    、詐欺取財犯行，時間緊接，犯罪構成要件相同，顯係基於概括犯意為之，均應
    依連續犯之規定分別論以一行使偽造私文書、詐欺取財罪，並各加重其刑。被告
    所犯行使偽造私文書與詐欺取財二罪間，有手段目的之牽連關係，應依刑法第五
    十五條規定，從情節較重之行使偽造私文書罪處斷。起訴書雖漏未論述被告行為
    成立行使偽造私文書罪，惟此部分與起訴成罪之詐欺取財罪間，既有牽連犯之裁
    判上一罪關係，而為起訴效力所及，且經公訴人檢察官於當庭論告時增加被告所
    犯罪名，原審法院及本院自得予以審判，併予敘明。
四、原審法院認被告犯罪事證明確，予以論罪科刑，固非無見，惟查：(一)查中華郵政
    公司台中郵局係屬國營郵政機關，被告犯前開行使偽造私文書，足以生損害於台
    中郵局東興路支局及草湖支局，原審判決未於事實欄內明白認定記載之，並於判
    決主文內記載足生損害於公眾，尚有欠合（參照最高法院七十一年度台上字第二
    六二號判決要旨）。(二)次按連續犯之成立，除主觀上須基於一個概括之犯意外，
    客觀上須先後數行為，逐次實施而具連續性，侵害數個同性質之法益，其每一前
    行為與次行為，依一般社會健全觀念，在時間差距上，可以分開，在刑法評價上
    ，各具獨立性，每次行為皆可獨立成罪，構成同一之罪名，即足當之；如數行為
    於同時、同地或密切接近之時地實施，侵害同一法益，各行為之獨立性極為薄弱
    ，依一般社會健全觀念，在時間差距上，難以強行分開，在刑法評價上，以視為
    數個舉動之接續施行，合為包括之一行為予以評價，較為合理，則屬接續犯，而
    為包括之一罪（參照最高法院八十六年度台上字第三二九五號判例）。查本件被
    告於九十二年七月三十日在台中郵局東興路支局分二次，於同日下午二時許及同
    日下午三時許，先後盜用張秀吉印章，偽造取款憑條行使，冒領十萬元及五十萬
    元，業經被告於本院審理中供明在卷，且依卷附郵局查詢最近交易詳情資料表記
    載，被告於九十二年七月三十日在台中郵局東興路支局冒領十萬元、五十萬元之
    承辦櫃員不同，其二人號碼為二二九三九六號及二四八一二一號（見偵查卷第九
    頁），是本件在時間差距上，可以分開，各具獨立性，每次行為皆可獨立成罪，
    構成同一罪名，係屬連續犯，原審判決未調查清楚，僅因被告於九十二年七月三
    十日先後二次盜領被害人張秀吉存款行為，時、地密接，侵害法益相同，即擬制
    為接續犯，應僅論以一罪，顯有不當。被告上訴意旨請求判決從輕量刑，雖未指
    摘及此，惟原審判決既有上開之可議，自應由本院將原審判決撤銷改判。審酌被
    告犯有事實欄所載前科，且冒領直系血親尊親屬之郵局存款，惟已償還冒領之七
    十萬元，業據告訴人在本院審理中，供明在卷，告訴人亦一再表示不願再追究，
    被告事後坦承犯行，尚知悔悟等一切情狀，量處如主文第二項所示之刑，並諭知
    易科罰金之折算標準。被告犯有事實欄所載有期徒刑五月，執行完畢，依法不得
    宣告緩刑，併予明。
五、據上論結：應依刑事訴訟法第三百六十九條第一項前段，第三百六十四條，第二
    百九十九條第一項前段，刑法第五十六條，第二百十六條，第二百十條，第三百
    三十九條第一項，第五十五條，第四十一條第一項前段，罰金罰鍰提高標準條例
    第一條前段，第二條，判決如主文。
本案經檢察官甲○○到庭執行職務。
中     華     民     國     九十三     年      九      月     十四      日
                                   臺灣高等法院臺中分院刑事第一庭
                                         審判長法  官  陳  紀  綱
                                               法  官  黃  日  隆
                                               法  官  方  艤  駐
右正本證明與原本無異。
如不服本判決應於收受送達後十日內向本院提出上訴書狀，其未敘述上訴之理由者並
得於提起上訴後十日內向本院補提理由書（均須按他造當事人之人數附繕本）。
                                               書記官  江  玉  萍
中     華     民     國     九十三     年      九      月     十六      日
附錄本案論罪科刑法條：
刑法第二百十條
偽造、變造私文書，足以生損害於公眾或他人者，處五年以下有期徒刑。
刑法第二百十六條
行使第二百十條至第二百十五條之文書者，依偽造、變造文書或登載不實事項或使登
載不實事項之規定處斷。
刑法第三百三十九條第一項
意圖為自己或第三人不法之所有，以詐術使人將本人或第三人之物交付者，處五年以
下有期徒刑、拘役或科或併科一千元以下罰金。
                                               Ｆ
